臺灣高雄地方法院刑事判決　　　　　　　　　　　　　九十年度易字第三一七八號
　　公　訴　人　臺灣高雄地方法院檢察署檢察官
　　被　　　告　孫鍾
右列被告因詐欺案件，經檢察官提起公訴（九十年度偵字第八四七三號），本院判決
如左：
    主  文
孫鍾  意圖為自己不法之所有，以詐術使人將本人之物交付，處有期徒刑陸月，如易
科罰金，以參佰元折算壹日。
    事  實
一、孫鍾  為位於高雄市○○區○○里○○○○街七巷十九弄五號八樓，城陽公寓大
    廈管理維護有限公司（下簡稱城陽公司）負責人，而郭全福於民國八十九年一月
    四日至城陽公司任職，孫鍾  於同年二月間，因公司財務週轉不靈，分別於二月
    五日及二月九日向郭全福借款，總共借得新台幣（下同）二十五萬元，嗣於同年
    二月二十日左右，竟意圖為自己不法之所有，向郭全福佯稱欲轉讓股份予郭全福
    ，邀約其入股城陽公司，金額為五十萬元，使郭全福誤信為真實而陷於錯誤，同
    意以上開二十五萬元借款中之二十萬元轉為入股金，郭全福並於同年二月二十三
    日，再將其餘入股金三十萬元匯入孫鍾  之帳戶內。詎孫鍾  取得上開款項後，
    僅於同年三月一日城陽公司晨報中宣布郭全福入股，並將其職位從特別助理升任
    為副總經理，惟實際並未將股份轉讓給郭全福，經郭全福一再催討，孫鍾  乃於
    同年七月十五日以同意分期付款，如未按期清償債務，願將城陽公司全部股份讓
    與為條件簽立協議書為幌拖延時間，惟到清償期仍舊分文未還，是以，郭全福乃
    改依據民事程序請求還款，而於九十年一月十七日於民事庭達成和解後，方知孫
    鍾  早已在九十年一月八日即將其所有城陽公司股份過戶於甲○○名下，至此，
    郭全福方知受騙。
二、案經郭全福訴由臺灣高雄地方法院檢察署檢察官偵查起訴。
    理  由
一、訊據被告孫鍾  固坦承其有邀請郭全福入股，將上開二十五萬元借款中之二十萬
    元轉為入股金，並另收受三十萬元入股金，惟並未轉讓股份予郭全福之事實，然
    矢口否認有何詐欺犯意，辯稱：伊曾經欲轉讓股份予郭全福，但是郭全福說他要
    回軍中復職，故將股份寄在伊名下，且係告訴人自己不願意受讓股份，伊曾數度
    請其拿相關證件、印鑑辦理股份轉讓，惟其均未提出致無法辦理股份轉讓；嗣因
    公司資金週轉不靈，欲向乙○○借款時，因乙○○要求必須將公司過戶給甲○○
    才願意借款，伊方將股份轉讓給甲○○云云，惟查：
（一）右揭事實，業據告訴人郭全福指訴綦詳，而被告經告訴人一再催討，惟均未將
      公司股份轉讓給告訴人，嗣並與告訴人簽訂協議書，同意於八十九年十月十七
      日前清償款項完畢，否則願將其所有城陽公司股份讓與告訴人，然屆期仍不履
      行，告訴人乃提起民事訴訟求償入股金，被告復於九十年一月十七日於本院民
      事庭達成和解前，已在九十年一月八日將其所有城陽公司股份過戶於甲○○名
      下之事實，有協議書、民事起訴書、和解筆錄、有限公司變更登記事項卡、有
      限公司變更登記表、經濟部公司執照、公司登記資訊等各一份附卷可稽。
（二）被告雖辯稱：伊曾經欲轉讓股份予告訴人郭全福，但是郭全福說他要回軍中復
      職，故將股份寄在伊名下，且係告訴人自己不願意受讓股份，伊曾數度請其拿
      相關證件、印鑑辦理股份轉讓，惟其均未提出致無法辦理股份轉讓云云，惟為
      告訴人郭全福所否認，參酌告訴人郭全福於八十九年七月十五日尚與被告孫鍾
        簽訂協議書，同意被告分期付款，如被告未按期清償債務，即受讓城陽公司
      全部股份，復於八十九年十一月間向民事庭起訴請求被告轉讓公司股份等情，
      有協議書、民事起訴狀各一紙在卷可佐，足見被告一直請求被告轉讓股份，並
      無被告所辯不願意受讓股份之情事。且衡諸常情，告訴人既已出資五十萬元，
      焉有不願意受讓股份之理？且縱令告訴人郭全福係回役軍職，其理應會央請被
      告將股份登記於其至親友人名下，方符常情，豈有同意將股份信託登記於被告
      名下，而未訂立任何文件以資證明之理？足徵被告此部分所辯顯係卸責之詞，
      不足採信。
（三）被告雖另辯稱：因公司資金週轉不靈欲向乙○○借款時，因乙○○要求必須將
      公司過戶給甲○○才願意借款，伊方將股份轉讓給甲○○云云，惟證人乙○○
      於本院調查時到庭證稱：在八十九年十月底時候，甲○○個人來找我借款，又
      說公司週轉不靈，但是我向他們說之前借款還沒有清償，所以不可能再借給他
      們，我表示我無能為力，但是甲○○表示一定會還錢，我就要求他們公司改組
      ，我向他表示我不願意插手，我叫他們自己去找律師解決等語（見本院九十年
      十月十六日訊問筆錄），並未提及股份一定要移轉與甲○○名下，方願借款之
      情事。再者，被告既知告訴人已出資五十萬元，且一再請求轉讓股份，又依雙
      方所立上開協議書內容，被告於該時已應將城陽公司股份全數轉讓與告訴人，
      則其於九十年一月八日將其全部股份轉讓給案外人甲○○時，竟未事先徵得告
      訴人郭全福之同意，即擅自將上開股份轉讓給甲○○，亦與常情有違，是被告
      上開所辯，顯係避就之詞，不足採信。證人甲○○雖於本院調查時證稱：當初
      因為郭全福想要回去軍中復職，被告提及其在公司的股份怎麼處理？郭全福說
      成為暗股就好，後來就擱置下來，八十九年十月底因公司要發薪水週轉不靈，
      所以伊向乙○○借了六十萬元，當時要更換股東是乙○○之意思云云（見本院
      九十年十一月九日訊問筆錄），惟上開證言與告訴人之指述及證人乙○○所證
      情詞不符，證人甲○○又係被告於九十年一月八日股份轉讓之受讓人，於本案
      中亦屬利害關係人，其所證自有偏袒被告之虞，並不足取。
      綜上，被告以佯稱欲轉讓公司股份予告訴人之詐術，使告訴人誤信為真實陷於
      錯誤，並陸續給付入股金總共五十萬元，惟並未實際轉讓股份予告訴人，復於
      告訴人一再請求轉讓股份之際，不思將公司股份轉讓給告訴人，復將公司股份
      轉讓給案外人甲○○，足認被告顯有為自己不法所有之意圖甚明，本件被告犯
      罪事證明確，犯行堪以認定。
二、核被告所為，係犯刑法第三百三十九條第一項之詐欺取財罪。又公訴人雖未敘及
    八十九年二月二十日詐騙二十萬元入股金部分，惟此部分與公訴事實敘及之八十
    九年二月二十三日詐騙入股金三十萬元乙事具單純一罪關係，本院自得併予審究
    。審酌被告犯罪後否認犯行，態度欠佳，復不思與被告達成和解，以降低所造成
    之損害，及被告詐騙之金額五十萬元，尚非鉅額等情，量處如主文所示之刑，並
    諭知易科罰金之折算標準（被告行為後刑法第四十一條雖有修正，然依臺灣高等
    法院九十年法律座談會結論意見，毋庸比較新舊法，逕依新修正之刑法第四十一
    條第一項諭知易科罰金之折算標準）。
三、公訴意旨雖謂被告於八十九年二月五日及八十九年二月九日，佯稱借款，而分別
    向告訴人詐得十五萬元及十萬元，此部分亦涉犯詐欺罪嫌云云。然訊之被告堅決
    否認有此詐欺犯行，辯稱：此二筆借款，係因公司資金調度困難，而向告訴人商
    借，純屬借款，並非詐欺等語。告訴人亦不否認此二筆借款，係被告以公司周轉
    不靈為由，向其所借支之金額，足證告訴人於借款時已明知被告財務調度困難之
    情，並無受詐欺之情事，尚難謂被告於此二次借款之際，即有不法之詐欺意圖及
    施用詐術之行為，此部分本應為無罪之諭知，惟公訴人認此部分與前開論罪科刑
    部分有連續犯之裁判上一罪關係，爰不另為無罪之諭知。
據上論斷，應依刑事訴訟法第二百九十九條第一項前段，刑法第三百三十九條第一項
，罰金罰鍰提高標準條例第一條前段、第二條，判決如主文。
本案經檢察官陳正芬到庭執行職務。
中      華      民      國      九十一      年      三      月    八    日
                                  臺灣高雄地方法院刑事第六庭
                                      審判長法  官    趙家光
                                            法  官    邱明弘
                                            法  官    邱泰錄
右正本證明與原本無異。
如不服本判決，應於判決送達後十日內，向本院提出上訴狀。
                                            書記官    林慧君
中    華    民    國      九十一      年      三      月      八      日
中華民國刑法第三百三十九條
 (普通詐欺罪)
意圖為自己或第三人不法之所有，以詐術使人將本人或第三人之物交付者
，處五年以下有期徒刑、拘役或科或併科一千元以下罰金。
以前項方法得財產上不法之利益或使第三人得之者，亦同。
前二項之未遂犯罰之。
